【裁判字號】    89,上訴,276
【裁判日期】    890523
【裁判案由】    偽造文書等
【裁判全文】
臺灣高等法院臺南分院刑事判決              八十九年度上訴字第二七六號    Ｇ
      上  訴  人
      即  被  告  甲  ○  ○
      選任辯護人  黃  勝  昭
右上訴人因偽造文書等案件，不服臺灣雲林地方法院八十八年度易字第一四三號中華
民國八十八年十二月二十二日第一審判決（起訴案號：臺灣雲林地方法院檢察署八十
八年度偵字第二００、六０三號），提起上訴，本院判決如左：
      主      文
原判決關於甲○○部分撤銷。
甲○○共同連續行使偽造私文書足以生損害於他人，累犯，處有期徒刑貳年。如附表
一編號1.2.3.4.5.6.7.8.9.10.11.所示之各筆消費簽帳單上偽造之「丙○○」署押，及
扣案之行動電話壹支、電池貳個、無線電話壹組、衣服參件、褲子貳件、鞋子壹雙、
皮鞋壹雙、及大衣壹件，均沒收。
      事      實
甲○○曾於民國（下同）八十五年間犯詐欺罪，經本院判處有期徒刑二月確定，甫於
八十七年四月六日執行完畢，猶不知悔改，復於八十七年十二月二十九日凌晨一時許
，在雲林縣斗六市○○路二四六號其所經營之「嘉麗精品店」，明知乙○○（已經原
審判處罪刑確定）持有之丙○○名義彰化商業銀行信用卡、中國信託商業銀行信用卡
、聯合信用卡各一張，係來路不明之贓物（綽號「阿凱」之成年男子所竊取），竟予
以收受，而與乙○○、「阿凱」共同基於概括意圖為自己不法所有及行使偽造私文書
之犯意聯絡，於附表一編號1.2.3.4.5.6.7.8.9.所示之時地，以丙○○之信用卡盜刷
消費，並由其在簽帳單上偽造丙○○之署押，交予各該商店而行使之，其並就附表一
編號1.2.3.所示之盜刷消費，於業務上所製作之請款單為該不實之登載，據以持向各
該卡銀行請領款項；嗣其於同日上午先後與「阿凱」、乙○○分手後，因所持有之丙○○中國信託商業銀行信用卡未還「阿凱」，又持該丙○○之信用卡，於附表一編號
１０所示之時地盜刷消費，並由其在簽帳單上偽造丙○○之署押，交予該商店而行使後
，始將該丙○○之信用卡還給「阿凱」；其復於同日上午十一時五十分許，在雲林縣
斗六市某電動玩具店，向「阿凱」借得丙○○之中國信託商業銀行信用卡，於附表一
編號所示之時地盜刷消費，並由其在簽帳單上偽造丙○○之署押，交予該商店而行
使之，致彰化商業銀行、中國信託商業銀行、及聯合信用卡中心陷於錯誤，誤認上開
各筆消費均係真正持卡人所為，而分別向各該商店給付盜刷金額，均足以生損害於丙○○及各該發卡銀行。嗣於同年十二月三十日下午五時許，始為警在「嘉麗精品店」
查獲甲○○，並起出丙○○之中國信託商業銀行信用卡一張，及其於附表一編號10.11.
所示時地，盜刷而購得之行動電話一支、電池二個、及無線電話一組；警方繼於八十
八年一月十二日上午十一時許，在雲林縣斗六市○○路二四八號前廣場，起出乙○○
所持有之丙○○彰化商業銀行信用卡一張，及乙○○於附表一編號4.6.所示時地盜刷
購得之衣服三件、褲子二件、鞋子一雙；甲○○又於同年九月八日原審訊問時當庭提
出於附表一編號4.5.所示時地，盜刷購得之皮鞋一雙及大衣一件。案經丙○○訴由雲
林縣警察局西螺分局報請臺灣雲林地方法院檢察署檢察官偵查起訴。
      理      由
一、訊據上訴人即被告甲○○，固不諱言有於右揭時地，使用告訴人丙○○之信用卡
    刷卡消費之事實；惟矢口否認有何行使偽造私文書、行使業務登載不實文書、詐
    欺、及贓物等犯行，並辯稱：當時乙○○拿丙○○名義之三張信用卡至「嘉麗精
    品店」時，因向其表示是伊朋友之信用卡，可以持之刷卡消費，其並不知係失竊
    之贓物云云。經查被告甲○○自白使用告訴人丙○○之信用卡刷卡消費之事實，
    核與告訴人丙○○之指訴及原審同案被告乙○○所供相符，並據證人即雲林通信
    工程技術員吳承耘、新光鞋店負責人許仁昇、紫芙蓉服飾名店經理劉思敏、花田
    服飾店店員李雅婷、凱撒汽車旅館會計蘇燕蕙、斗六市○○路加油站員工張益欣
    、謝明儒、樹之林服飾店店員黃月君等人，分別在偵查中證述不移，且有各該簽
    帳單影本存卷，及上開盜刷信用卡所購得之行動電話等物扣案為憑，自堪信實。
    次查告訴人丙○○名義之上開三張信用卡，係於八十七年十二月二十九日零時許
    ，在雲林縣西螺鎮○○路七十九號住處所失竊之物，既迭據告訴人丙○○指訴甚
    詳，並有贓物認領保管單二紙存卷足稽，是該三張信用卡係屬贓物亦明。而被告
    甲○○自承其經營之「嘉麗精品店」，有受理信用卡刷卡消費之業務，當知信用
    卡須持卡人本人使用，不得借予他人使用，以維交易信用安全，乃其由乙○○手
    中收受該三張信用卡時，既知非乙○○或「阿凱」所有，且該卡背面復有告訴人
    丙○○之簽名，竟於未徵得真正持卡人即告訴人丙○○同意之情形下，即予以收
    受並連續多次冒告訴人丙○○之名，偽造署押盜刷使用，而不必負擔任何費用，
    且該費用勢必轉嫁由真正持卡人即告訴人丙○○負擔，衡情告訴人丙○○豈有可
    能出借信用卡，任供被告甲○○等人刷卡消費享受，而自負刷卡費用之理，是被
    告甲○○於收受上開信用卡時，主觀上應已悉係屬來路不明之贓物，及有為自己
    不法所有暨行使偽造私文書、及行使業務登載不實文書之犯意無疑。且其行使偽
    造告訴人丙○○名義之簽帳單，及行使業務登載不實之請款單，亦均足生損害於
    告訴人丙○○及各該發卡銀行。綜上足認被告甲○○所辯前情，要屬畏罪避重就
    輕飾詞，無足取信。本件事證已臻明確，其犯行洵堪認定，應予依法論科。
二、核被告甲○○所為，係犯刑法第三百四十九條第一項之收受贓物罪、第二百十六
    條、第二百十條之行使偽造私文書罪、第二百十六條、第二百十五條之行使業務
    登載不實文書罪、第三百三十九條第一項之詐欺取財罪（附表一編號1.2.3.4.5.
    6.8.9.10.11.部分）、第三百三十九條第二項之詐欺得利罪（附表一編號7.部分）
    。檢察官認附表一編號7.部分，係犯第三百三十九條第一項之詐欺取財罪，尚有
    未洽，起訴法條應予變更。「阿凱」竊取信用卡交予乙○○再轉由被告甲○○盜
    刷共同消費，顯見被告甲○○與、乙○○、「阿凱」就附表一編號1.2.3.4.5.6.
    7.8.9.所示之盜刷信用卡犯行，另與「阿凱」就附表一編號10.11.所示之盜刷信用
    卡犯行，彼此間互有犯意聯絡及行為分擔，均應論以共同正犯。其偽造告訴人丙○○之署押，係偽造私文書之部分行為，另偽造私文書及業務登載不實文書之低
    度行為，已為其行使偽造私文書及行使業務登載不實文書之高度行為所吸收，均
    不另論罪。其先後多次行使偽造私文書、多次詐欺取財犯行，均各時間緊接，犯
    罪構成要件相同，顯均各係基於概括犯意而為之，應各依連續犯規定以一罪論，
    並均依法加重其刑。其所犯收受贓物、行使偽造私文書、行使業務登載不實文書
    、詐欺取財、詐欺得利各罪間，具有方法結果之牽連關係，應從一重之行使偽造
    私文書罪處斷。檢察官雖未就其所犯收受贓物、行使偽造私文書、行使業務登載
    不實文書等罪提起公訴，惟因與已起訴之詐欺罪，具有裁判上一罪之牽連犯關係
    ，為起訴效力所及，本院自應併予審判。又其曾有前開犯罪事實欄所載之犯罪前
    科，不惟已為其所自承，並有其刑案資料查註紀錄表在卷可佐，其於有期徒刑執
    行完畢後五年內再犯本罪，應依累犯規定遞加重其刑。原審據予論罪科刑，固非
    無見；惟查原判決認附表一編號7.部分係犯詐欺取財罪，及疏未論及行使業務登
    載不實文書罪，均尚有未洽。被告甲○○上訴意旨，否認犯罪，指摘原判決不當
    ，雖非可取，惟原判決既有可議，自應由本院將原審此部分判決予以撤銷改判。
    爰審酌被告甲○○之素行、犯罪之動機、目的、手段、方法、所生危害、及其犯
    後態度等一切情狀，仍對其量處有期徒刑二年，以資懲儆。又附表一編號1.2.3.
    4.5.6.7.8.9.10.11.所示之各筆交易簽帳單上，所偽造之「丙○○」署押，既無證
    據足認業已滅失，仍應依刑法第二百十九條之規定宣告沒收。另扣案之行動電話
    一支、電池二個、無線電話一組、衣服三件、褲子二件、鞋子一雙、皮鞋一雙、
    及大衣一件，係被告甲○○或共犯乙○○所有因犯罪所得之物，亦應依刑法第三
    十八條第一項第三款規定，併予宣告沒收。
三、公訴意旨另略以：被告甲○○復與乙○○、「阿凱」，另於附表一編號12.13.所示
    之時地，共同以被害人陳慎之信用卡盜刷消費，又於附表二所示之時地，共同以
    告訴人丙○○之信用卡盜刷消費，並在簽帳單上偽造告訴人丙○○、及被害人陳
    慎之署押，交予各該商店而行使之，因認被告甲○○此部分亦涉犯有刑法第三百
    三十九條第一項之詐欺取財罪嫌云云。按犯罪事實應依證據認定之，無證據不得
    推定其犯罪事實，又不能證明被告犯罪者，應諭知無罪之判決，刑事訴訟法第一
    百五十四條、第三百零一條第一項分別定有明文。又認定不利於被告之事實，須
    依積極證據，苟積極證據不足為不利於被告事實之認定時，即應為有利於被告之
    認定，更不必有何有利之證據，亦經最高法院著有三十年上字第八一六號判例在
    案。惟訊據被告甲○○則堅詞否認有此部分詐欺犯行，辯稱：乙○○持被害人陳
    慎之中國信託商業銀行信用卡，於附表一編號12.13.所示時地盜刷時，其並未在場
    亦不知情，另「阿凱」持告訴人丙○○之中國信託商業銀行信用卡及彰化商業銀
    行信用卡，於附表二編號3.4.5.所示時地盜刷時，其亦未在場並不知情，至八十
    七年十二月二十九日凌晨，其與乙○○、「阿凱」至嘉義市盜刷信用卡時，只去
    附表一編號４所示之新光鞋店，並未去其他鞋店，另在凱撒汽車旅館亦只有盜刷
    附表一編號７所示之一千八百元，而無附表二編號1.2.所示之盜刷情事云云。經
    查：（一）經向中國信託商業銀行，查詢告訴人丙○○之該行信用卡，於八十七
    年十二月二十九日刷卡情形，並無如附表二編號1.所示之交易紀錄，既有該行八
    十八年三月二十九日之陳報狀及所附之帳單明細在卷可稽，是被告甲○○並未與
    乙○○、「阿凱」為附表二編號1.所示之盜刷情事已明。（二）經向財團法人聯
    合信用卡處理中心，查詢告訴人丙○○之聯合信用卡，於八十七年十二月二十九
    日之刷卡情形，該中心以八十八年八月二十日八八聯卡會字第二二一號函覆「因
    信用卡持卡人之消費資料係由發卡銀行自行管控保存，請逕向持卡人丙○○之發
    卡銀行中國信託商業銀行調閱」後，另向中國信託商業銀行調取上開資料，已據
    該行陳報狀（原審八十八年九月二十三日收文）稱：「丙○○向中國信託商業銀
    行申領之聯合信用卡，於八十七年十二月二十九日只有在收單銀行（美國賓旭信
    用卡公司）之持約商店嘉麗精品服飾批發店消費五萬元」，且凱撒汽車旅館會計
    蘇燕蕙在原審亦證稱：有三個人於如附表一編號７所示時地來投宿時，開了三個
    房間，並持中國信託信用卡刷卡一千八百元等語在卷，足見當晚被告甲○○並未
    與乙○○、「阿凱」，以告訴人丙○○之聯合信用卡，為附表二編號2.所示之盜
    刷情事亦明。（三）宜姿行會計鄧任珊在原審既證稱：有一男子於如附表二編號
    3.4.所示之時地來店裡，先後拿中國信託銀行信用卡、及彰化銀行信用卡刷卡購
    買化粧品，第一次刷二萬元，第二次刷一萬五千元等語在卷，且該證人在原審經
    法院命指認盜刷之人，是否為被告甲○○或乙○○時，亦表示無法確定，復有該
    訊問筆錄在卷足憑，是既無證據足認被告甲○○有與乙○○、「阿凱」共謀為附
    表二編號3.4.所示盜刷信用卡，尚不得徒憑被告甲○○有與乙○○、「阿凱」共
    同為附表一所示之盜刷犯行，即遽認附表二編號3.4.所示之盜刷犯行，必係被告
    甲○○與乙○○、「阿凱」共同所為。（四）泡泡龍紅茶店會計蔡侑容在原審既
    證稱：有一男子於附表二編號5.所示時地來店裡，拿信用卡刷卡購買卡拉ＯＫ一
    台及洋酒一瓶等語，且檢察官復認該次盜刷之人係「阿凱」，此外復無據證足認
    該次盜刷係被告甲○○與乙○○、「阿凱」共同所為，亦不得徒憑被告甲○○有
    與乙○○、「阿凱」共同為附表一所示之犯行，即遽認附表二編號5.所示之盜刷
    犯行，被告甲○○亦有參與。（五）共犯乙○○在原審既已供承：「阿凱」將被
    害人陳慎之中國信託商業銀行信用卡交給伊後，伊即於附表一編號12.13.所示之時
    地，自行至西平路加油站，以該信用卡盜刷替伊所竊取之Ｎ四－六一三八號小客
    車加油，另至樹之林服飾店買衣服等語明確，足見共犯乙○○僅與「阿凱」共謀
    ，而由共犯乙○○至西平路加油站及樹之林服飾店盜刷消費，被告甲○○並不知
    情，而無與共犯乙○○、「阿凱」共同謀議或行為分擔甚明，其無為附表一編號
    12.13.所示之盜刷犯行，亦灼然明甚。綜上足認被告甲○○所辯前詞，尚堪採信，
    本件不能證明被告甲○○有公訴意旨所指之犯罪，惟因與上開成罪部分，具有裁
    判上一罪之連續犯或牽連犯關係，依審判不可分之原則，爰不另於主文為無罪之
    諭知。
四、據上論斷，應依刑事訴訟法第三百六十九條第一項前段、第三百六十四條、第三
    百條、第二百九十九條第一項前段，刑法第二十八條、第五十六條、第二百十六
    條、第二百十條、第二百十五條、第三百三十九條第一、二項、第三百四十九條
    第一項、第五十五條、第四十七條、第三十八條第一項第三款、第二百十九條，
    罰金罰鍰提高標準條例第一條前段，判決如主文。
本案經檢察官蘇南桓到庭執行職務。
中    華    民    國      八十九      年      五      月      二十三    日
                                  臺灣高等法院臺南分院刑事第二庭
                                      審判長法官  游    明    仁
                                            法官  蘇    重    信
                                            法官  林    永    茂
右正本證明與原本無異。
如不服本判決，應於判決送達後十日內向本院提出上訴狀，其未敘述理由者並應於提
出上訴狀後十日內向本院補提理由書（應附繕本)。
                                      法院書記官  楊    清    旺
中    華    民    國      八十九      年      五      月      二十四    日
附錄法條：
刑法第二百十六條：行使第二百十條至第二百十五條之文書者，依偽造、變造文書或
                  登載不實事項或使登載不實事項之規定處斷。
刑法第二百十條：偽造、變造私文書，足以生損害於公眾或他人者，處五年以下有期
                徒刑。


司法院資訊處製作；財團法人民間司法改革基金會備份。
